【裁判字號】    99,易,910
【裁判日期】    991020
【裁判案由】    竊盜
【裁判全文】
臺灣桃園地方法院刑事判決               99年度易字第910號
公  訴  人  臺灣桃園地方法院檢察署檢察官
被      告  乙○○
上列被告因竊盜案件，經檢察官提起公訴（99年度偵字第24517
號），被告於準備程序中就被訴事實為有罪之陳述，經本院裁定
改依簡式審判程序審理，判決如下：
    主  文
乙○○攜帶兇器竊盜，累犯，處有期徒刑拾月。扣案之瑞士刀壹
支，沒收。
    事  實
一、乙○○前因竊盜案件，經本院以98年度壢簡字第428 號判決
    判處有期徒刑3 月確定，甫於98年10月30日執行完畢。詎猶
    不知悔改，基於意圖為自己不法所有之犯意，於民國99 年9
    月21日上午6 時30分許，在桃園縣龍潭鄉○○路95號前，見
    甲○○所有車牌號碼F4-2611 號自用小客車之車窗未緊閉，
    竟開啟車窗後進入車內，且以其所有客觀上足對人之生命、
    身體、安全構成威脅，具有危險性而堪以充當兇器使用之瑞
    士刀1 支，插入該車鑰匙孔，發動該車予以竊取。得手後，
    將該車輛駛離，供己代步之用。嗣於翌日（22日）上午6 時
    40分許，搭載不知情之友人謝春華，在桃園縣八德市○○路
    470 之1 號前，為警盤查而當場查獲，並在車內鑰匙孔處起
    獲其所有供行竊用之瑞士刀1 支。
二、案經桃園縣政府警察局八德分局報請臺灣桃園地方法院檢察
    署檢察官偵查起訴。
    理  由
一、上揭犯罪事實，業據被告乙○○迭於警詢、偵查及本院審理
    時坦承不諱，核與證人即被害人甲○○於警詢、證人謝春華
    於警詢及偵查中之證述情節相符，並有贓物認領保管單、桃
    園縣政府警察局八德分局扣押物品目錄表、現場照片4 張及
    扣案之行竊工具瑞士刀1 支在卷（見偵查卷第30頁、第33頁
    、第35頁至第36頁）可稽，足認被告前開任意性自白與事實
    相符，本件事證明確，被告犯行堪以認定，應依法論科。
二、按扣案之瑞士刀屬質地堅硬之金屬利器，客觀上足對人之生
    命、身體、安全構成威脅，具有危險性，自屬兇器無疑，是
    核被告乙○○所為，係犯刑法第321 條第1 項第3 款之攜帶
    兇器竊盜罪。又被告有如事實欄所示之犯罪前科與執行情形
    ，此有臺灣高等法院被告前案紀錄表存卷可按，其於5 年以
    內故意再犯本件有期徒刑以上之罪，為累犯，應依刑法第47
    條第1 項之規定加重其刑。爰審酌被告曾有竊盜前科，經法
    院判決科刑確定後，猶不思悛悔，竟再次冀望不勞而獲，竊
    取他人財物，及其所犯情節、犯罪之手段、被告犯後坦承犯
    行之態度、被害人所受財物損失程度、已取回失竊財物等一
    切情狀，量處如主文所示之刑。公訴人論告時雖具體求處有
    期徒刑1 年2 月，惟行為罪責乃刑罰之上限，應以行為不法
    內涵之程度為刑罰之上限（罪責原則），並斟酌一般預防及
    特別預防之刑罰目的，務求「罪刑相當」。本件被告所竊得
    之財物價值非高，行竊時雖以扣案之瑞士刀為之，然此不法
    內涵已反應在刑法第321 條第1 項之法定刑中（最輕本刑為
    有期徒刑6 月，已較普通竊盜罪重），除有特別加重之理由
    （例如同時持有多種兇器），不得以被告持有兇器為由，加
    重被告之刑罰，而本案竊得之財物價值非高，被告又係利用
    汽車車門未緊閉之機會為之，其犯罪動機係供己代步使用，
    犯罪情節非重，並綜合刑法第57條所列各事項及預防之目的
    後，認公訴人求刑猶嫌過重，而應諭知如主文所示之刑為適
    當。扣案之瑞士刀1 支，係被告所有且供本案犯罪所用之物
    ，業據其供明在卷，爰依刑法第38條第1 項第2 款規定宣告
    沒收。
三、公訴人另以被告乙○○前已有多次犯竊盜案件，又再犯本件
    竊盜犯行，顯有犯罪習慣，嚴重危害社會治安及他人財產之
    安全，請求依竊盜犯贓物犯保安處分條例第3 條第1 項規定
    ，諭知強制工作。惟有犯罪之習慣或因遊蕩或懶惰成習而犯
    罪者，於刑之執行前，令入勞動場所，強制工作。18歲以上
    之竊盜犯、贓物犯，有犯罪之習慣者，得於刑之執行前，令
    入勞動場所強制工作，刑法第90條第1 項、竊盜犯贓物犯保
    安處分條例第3 條第1 項分別定有明文。立法上於保安處分
    中設立強制工作種類之目的，旨在對嚴重職業性犯罪及欠缺
    正確工作觀念或無正常工作因而犯罪者，強制其從事勞動，
    學習一技之長及正確之謀生觀念，使其日後重返社會，能適
    應社會生活，且係對受處分人將來之危險性所為之處置，以
    達教化與治療之目的，為刑罰之補充制度。而保安處分之措
    施亦含社會隔離、拘束身體自由之性質，依大法官釋字第47
    1 號解釋意旨，及刑法第1 條後段明定拘束人身自由之保安
    處分，亦同有罪刑法定原則之適用意旨，足認強制工作之保
    安處分，寓有實質刑罰之性質，本院宣告如主文所示之自由
    刑已足，其執行內容與強制工作內容無異，同樣可達教化及
    預防之目的，若令其逕入勞動處所強制工作，則稍嫌過苛，
    自無從依刑法第90條之規定，宣告其於刑之執行完畢或赦免
    後，令入勞動場所強制工作之必要。
據上論斷，應依刑事訴訟法第273 條之1 第1 項、第299 條第1
項前段，刑法第321 條第1 項第3 款、第47條第1 項、第38條第
1 項第2 款，判決如主文。
本案經檢察官馮浩庭到庭執行職務
中    華    民    國    99    年    10    月    20    日
                  刑事第六庭    法  官  陳德池
以上正本證明與原本無異。
如不服本判決應於收受判決後10日內向本院提出上訴書狀，並應
敘述具體理由。其未敘述上訴理由者，應於上訴期間屆滿後20日
內向本院補提理由書( 均須按他造當事人之人數附繕本) 「切勿
逕送上級法院」。
                                書記官  李玉華
中    華    民    國    99    年    10    月    22    日
附錄論罪科刑法條全文：
中華民國刑法第321 條
（加重竊盜罪）
犯竊盜罪而有左列情形之一者，處6 月以上、5 年以下有期徒刑
：
一、於夜間侵入住宅或有人居住之建築物、船艦或隱匿其內而犯
    之者。
二、毀越門扇、牆垣或其他安全設備而犯之者。
三、攜帶兇器而犯之者。
四、結夥三人以上而犯之者。
五、乘火災、水災或其他災害之際而犯之者。
六、在車站或埠頭而犯之者。
前項之未遂犯罰之。

司法院資訊處製作；財團法人民間司法改革基金會備份。
